【裁判字號】    95,易,3359
【裁判日期】    951211
【裁判案由】    詐欺
【裁判全文】
臺灣臺中地方法院刑事判決              95年度易字第3359號
公  訴  人  臺灣臺中地方法院檢察署檢察官
被      告  甲○○
上列被告因詐欺案件，經檢察官提起公訴（95年度偵字第17840
號），本院合議庭裁定改以簡式程序審理，判決如下：
    主    文
甲○○幫助犯詐欺取財罪，累犯，處有期徒刑參月，如易科罰金
，以銀元參佰元即新台幣玖佰元折算壹日。
    犯罪事實及理由
一、甲○○前因毒品案件，經判處有期徒刑9月、4月確定，並定
    應執行刑有期徒刑1 年，於民國（下同）94年12月31日執行
    完畢，仍不知悔改，可預見一般人收購金融機構帳戶之存摺
    、提款卡（含密碼）使用，常與財產犯罪密切相關，且取得
    他人存摺之目的在於不法收取他人受騙款項，藉以逃避員警
    之查緝之用，竟因無款償債，即使收集帳戶者，持之作為詐
    騙他人以收取受騙款項之用亦不違背其本意，基於幫助他人
    詐欺取財之不確定故意，於95年3 月間某日，在台中市○區
    ○○街38之7 號13樓住處樓下，將其所有台中進化郵局之帳
    戶（帳號：00000000000000）存摺及提款卡（含密碼）交予
    不詳姓名、年籍綽號「長腳」之成年男子，用以抵償其積欠
    之新台幣（下同）1萬元債務，並於95年4月13日依「長腳」
    之指示辦理上開帳戶之語音系統，嗣丁○○及乙○○於95年
    5月9日分別接獲自稱金管局人員之來電，告以電話費未繳，
    且已被盜用，要其等將存款轉至管理帳戶，致其等不疑有他
    ，信以為真，於同日依指示匯款存入12萬元及15萬元至甲○
    ○所有之上開帳戶，旋即遭人提領一空，嗣因丁○○、乙○
    ○察覺有異，而報警循線查獲。
二、現行刑事訴訟法為保障被告之反對詰問權，排除具有虛偽危
    險性之傳聞證據，以求實體真實之發現，於該法第159條第1
    項明定被告以外之人於審判外之言詞或書面陳述，除法律有
    規定者外，不得作為證據。是被告以外之人於審判外之陳述
    ，除有同條第2項之除外情形，或符合同法第159條之1 至第
    159條之5，或其他法律有特別規定得為證據之情形者外，自
    不採為論罪之依據。簡式審判程序，貴在審判程序之簡省便
    捷，檢察官指出之證據方法，只要被告及辯護人無異議，即
    可使用，縱或是被告以外之人在審判外之陳述，亦得作為證
    據，是刑事訴訟法第159條第2項規定；「法院以簡式審判程
    序，不適用之」；第273條之2規定：「簡式審判程序之證據
    調查，不受第159條第1項…規定之限制」，是於簡式審判程
    序，有關傳聞證據之證據能力限制規定自無適用之餘地，合
    先敘明。
三、上開犯罪事實業據被害人丁○○、乙○○指述甚詳，復有郵
    政國內匯款執據影本、存款明細（儲戶收執聯）及被告所有
    上開帳戶之開戶資料、客戶歷史交易清單等在卷可稽（見警
    卷第15頁、第21頁、第10- 11頁），並經被告甲○○於本院
    供承不諱，足徵被告之自白與事實相符，本件事證明確，被
    告犯行堪以認定。
四、被告將其所有之上開帳戶存摺、提款卡（含密碼）交予他人
    作為詐欺取財之匯款帳戶使用，顯係基於幫助他人詐欺取財
    之犯意，且所為提供帳戶予他人之行為，係屬詐欺取財構成
    要件以外之行為，核其所為，係犯刑法第30條第1項、第339
    條第1項之幫助詐欺取財罪，爰依刑法第30條第2項減輕其刑
    。
五、按被告行為後，刑法施行法增訂第1條之1，將罰金單位改為
    新台幣，並將刑法分則未經修正而條文定有罰金者，其罰金
    數額提高為30倍，惟因原本法條文罰金之單位為銀元，與新
    台幣折算比例為3比1，復因罰金罰鍰提高標準條例第1 條之
    適用，罰金數額業已提高10倍，因而實際上所得科處罰金之
    總數，固未提高，惟刑法第33條第5 款業經修正，罰金最低
    額由銀元1元以上，修正為新台幣1千元以上，以百元計算之
    ，因之刑法分則條文中有罰金刑者，其罰金之最低額業經修
    正為新台幣1 千元以上，經比較新舊法之規定，應以行為時
    法有利於被告。又被告行為後，刑法第47條、第41條業經修
    正，並於95年7月1日施行，將累犯之成立限於故意犯，將易
    科罰金之折算標準提高為以新台幣1 千元、2千元或3千元折
    算1 日，且行為時之易科罰金折算標準，修正前罰金罰鍰提
    高標準條例第2 條（現已刪除）規定，就其原定數額提高為
    100倍折算1日，經折算為新台幣後，應以新台幣900元折算1
    日，經比較修正前、後之規定，修正後之規定並未較有利於
    行為人，應適用行為時法論以累犯並定其易科罰金之折算標
    準。被告前有犯罪事實及理由欄一所載之執行情形，此有臺
    灣高等法院被告前案紀錄表在卷可參，其於有期徒刑執行完
    畢後5 年內，再犯有期徒刑以上刑之本罪，為累犯，應依修
    正前刑法第47條加重其刑。爰審酌被告提供帳戶予他人非法
    使用，使實行詐騙行為之人得手後，得以隱藏身份，助長詐
    欺之犯罪風氣，及犯罪所生之危害，暨被告犯後坦承犯行、
    態度良好等一切情狀，量處如主文所示之刑，並諭知易科罰
    金之折算標準。
六、依刑事訴訟法第273條之1第1項、第299條第1 項前段，刑法
    第2條第1項、第30條第1項、第2項、第339條第1項、修正前
    刑法第47條、第41條第1項前段，罰金罰鍰提高標準條例第1
    條前段、修正前罰金罰鍰提高標準條例第2 條，判決如主文
    。
七、自本判決送達之日起10日內，得提起上訴。
本案經檢察官丙○○到庭執行職務
中    華    民    國    95    年    12    月    11    日
                  刑事第二庭  法  官  林慧英
上正本證明與原本無異。
                              書記官  廖碩薇
中    華    民    國    95    年    12    月    11    日
附錄論罪科刑法條
刑法第339條
意圖為自己或第三人不法之所有，以詐術使人將本人或第三人之
物交付者，處5年以下有期徒刑、拘役或科或併科1千元以下罰金
。
以前項方法得財產上不法之利益或使第三人得之者，亦同。
前二項之未遂犯罰之。


司法院資訊處製作；財團法人民間司法改革基金會備份。
